【裁判字號】    99,聲,265
【裁判日期】    990226
【裁判案由】    聲請回復原狀
【裁判全文】
臺灣臺中地方法院刑事裁定               99年度聲字第265號
聲  請  人
即  被  告  甲○○
上列聲請人即被告因違反毒品危害防制條例案件（八十八年度訴
字第一一八五號），聲請回復原狀，本院裁定如下：
    主      文
聲請駁回。
    理      由
一、聲請意旨略以：本件聲請人因違反毒品危害防制條例案件，
    經臺灣臺中地方法院以八十八年度訴字第一一八五號判處有
    期徒刑九年，前開刑事判決書，經以掛號郵寄送達臺灣臺中
    監獄予聲請人，並於民國八十八年九月十六日由聲請人收受
    ，聲請人係於八十八年九月二十七日之上訴期間末日即提出
    上訴書而由臺灣臺中監獄長官收受，惟因當時之監獄長官指
    示因監獄作業流程之故，而應加捺一日，始改依八十八年九
    月二十八日為撰狀、遞狀日，是聲請人並未遲誤上訴，縱形
    式上遲誤法定上訴期間，亦係因臺灣臺中監獄行政管理之失
    誤，以及臺灣臺中監獄公務員不當指示所造成，請求裁定臺
    灣臺中監獄應開具「上訴未逾法定時效」之證明書，俾便聲
    請人聲請回復原狀等語，詳如後附之聲請狀影本所載。
二、按上訴期間為十日，自送達判決後起算，刑事訴訟法第三百
    四十九條前段定有明文。次按非因過失，遲誤上訴、抗告或
    聲請再審之期間，或聲請撤銷或變更審判長、受命法官、受
    託法官裁定或檢察官命令之期間者，於其原因消滅後五日內
    ，得聲請回復原狀；非因過失遲誤期間之原因及其消滅時期
    ，應於書狀內釋明之，刑事訴訟法第六十七條第一項、第六
    十八條第二項分別定有明文。復按送達文書由司法警察或郵
    政機關行之，又刑事訴訟之送達，除有特別規定外，準用民
    事訴訟法之規定；送達於在監獄或看守所之人，應囑託該監
    所長官為之；在監獄或看守所之被告，於上訴期間內向監所
    長官提出上訴書狀者，視為上訴期間內之上訴，刑事訴訟法
    第六十一條第一項、第六十二條、第五十六條第二項、第三
    百五十一條第一項亦分別定有明文。
三、經查：
  (一)本件聲請人甲○○因違反毒品危害防制條例案件，經本院以
    八十八年度訴字第一一八五號判處有期徒刑九年，前開刑事
    判決書，經以掛號郵寄送達臺灣臺中監獄予聲請人，並於民
    國八十八年九月十六日由聲請人收受，有本院送達證書一紙
    附卷可稽；而聲請人上訴之法定期間為十日，即自八十八年
    九月十七日起算至同年月二十六日屆滿，且聲請人當時因另
    案執行所在之臺灣臺中監獄係設於臺中市，依法並無加計在
    途期間之問題，故其上訴期間之末日，原應為八十八年九月
    二十六日，因該日為星期日，依刑事訴訟法第六十五條準用
    民法第一百二十二條：「於一定期日或期間內，應為意思表
    示或給付者，其期日或其期間之末日，為星期日、紀念日或
    其他休息日時，以其休息日之次日代之」之規定，應以次日
    （即八十八年九月二十七日）為上訴期間之末日，自屬明確
    。此外，在監獄或看守所之被告，於上訴期間內向監所長官
    提出上訴書狀者，視為上訴期間內之上訴。監所長官接受上
    訴書後，應附記接受之年、月、日、時，送交原審法院，刑
    事訴訟法第三百五十一條第一、三項定有明文。查本件以聲
    請人名義提出之上訴狀共有三份，其中由臺灣臺中監獄遞出
    之二份係由聲請人載明具狀日期為八十八年九月二十八日，
    並均由臺灣臺中監獄戒護科名籍股蓋圓形戳章於八八年九月
    二十八日收受，且於狀末之日期記載處均未見任何塗改之痕
    跡，而該二份上訴狀均經由承辦人註記，同日日期及指紋亦
    經具狀人親自按捺，另該狀紙所由附之投郵信封亦經具狀之
    被告親筆簽名並書明日期為八十八年九月二十八日，再加捺
    指印等節，業經本院調閱臺灣高等法院臺中分院八十八年度
    上訴字第二一九七號卷核閱明確，此二份上訴狀顯係於該日
    向監所長官提出，非聲明意旨狀所稱之於同月二十七日呈交
    監所長官甚明，乃屬明確。至該臺灣高等法院臺中分卷八十
    八年度上訴字第二一九七號卷內所附之另一份上訴狀則未有
    承辦人上開此註記及收受章，而由該等上訴狀雖載明被告甲
    ○○上訴，惟狀首載明送達代收人姚福華（地址為：臺中市
    北區○○里○○路五號五樓），而狀末具狀人甲○○下方則
    係蓋有被告甲○○之小章（迥異於上揭二份由被告親自簽名
    而自監獄寄出之上訴狀），以該等客觀情狀加以被告甲○○
    當時正在台灣監獄內服刑中，已屬甚明，堪信該等上訴狀乃
    由被告之家屬代為投遞，而該等投遞至本院之日期則依狀首
    顯示係八十八年九月二十八日收受。簡言之，由被告所提之
    上訴狀係於八十八年九月二十八日由監獄長官收受、翌日送
    達本院，而由被告之家屬所提之上訴狀係於八十八年九月二
    十八日經本院收發室收受，因監所及被告之家屬居住地均與
    本院同地，無得扣除在途期間，則該等上訴均屬逾期（法定
    上訴期間於八十八年九月二十七日屆滿，已如上述），至臻
    甚明。
  (二)聲請人雖以「司法行政執法機關未依法行事暨另增法律所無
    之限制，違反憲法第十六條『保障人民訴訟權』規定，導致
    受管訴訟當事人之訴訟案因非因過失遲誤上訴之故，喪失合
    法訴訟權而遭判決定讞」等語主張其上訴並未逾期云云。然
    聲請人前於九十七年八月四日具狀向法務部為陳情，經函覆
    以：「‧‧‧二、監獄收受收容人之上訴書狀，應依刑事訴
    訟法第三百五十一條及監獄行刑法施行細則第八十二之一條
    規定辦理，由接受上訴書狀之監所長官（接受之監方人員）
    ，附記接受之年、月、日、時，經機關內部程序後，送交原
    審法院。查臺灣臺中監獄辦理受刑人寄送法院之書狀係依上
    開規定辦理，並無台端指稱另立其他規定加以限制之情形。
    三、另有關台端陳情書內容指陳『訴狀末之日期是二十七塗
    改為二十八，係遵守監規、服從監方長官行事』、『民國八
    十八年時，監所收容人因應訴訟所需呈交之狀文或上訴二審
    狀，根本無須郵寄過程』、『於九十七年五月二日依監方程
    序申請查本案各審級判決案號，‧‧‧，然報告下來衹有本
    案地院判決案號，高等法院及最高法院等案號卻漏失』等情
    ，經查與事實並不相符。至於台端文末所稱『人證是彼時義
    區七工場主管蕭政隆先生』一節，經查並無此人。‧‧‧」
    等節，有法務部九十七年十月九日法矯決字第0970034942號
    書函附卷可佐，已證實並無聲請人所述監方人員為便宜其內
    部審核作業行事，另增加法律所無之內規限制，即「今日遞
    狀，狀尾押日須填隔日」之情事，堪認聲請人所稱顯屬無稽
    。況經本院調閱該等上訴狀詳閱結果，該狀紙內之撰狀日期
    均未見有何被告所稱之由八十八年九月二十七日更改為九月
    二十八日之情形，業如前述，此外該由臺灣臺中監獄遞出之
    上訴狀確實係經郵寄至本院一節，亦有信封一紙在卷可稽，
    足徵聲請人上揭所述皆屬無稽，是本件聲請人所請之裁定臺
    灣臺中監獄應開具本件上訴未逾法定時效之證明，自屬無據
    而礙難准許。
四、據上論斷，應依刑事訴訟法第二百二十條，裁定如主文。
中    華    民    國    99    年    2    月     26    日
                  刑事第十五庭    法  官   林學晴
以上正本證明與原本無異。
如不服本裁定，應於收受送達後五日內向本院提出抗告狀。（應
附繕本）
                                  書記官   簡雅文
中    華    民    國    99    年    2    月     26    日

司法院資訊處製作；財團法人民間司法改革基金會備份。
